【裁判字號】    99,訴,411
【裁判日期】    990721
【裁判案由】    毒品危害防制條例
【裁判全文】
臺灣板橋地方法院刑事判決               99年度訴字第411號
公  訴  人  臺灣板橋地方法院檢察署檢察官
被      告  甲○○
上列被告因毒品危害防制條例案件，經檢察官提起公訴（98年度
毒偵字第9237號），被告於準備程序中對被訴之事實為有罪陳述
，本院合議庭裁定由受命法官獨任行簡式審判程序，並判決如下
：
    主  文
甲○○施用第一級毒品，累犯，處有期徒刑捌月，扣案第一級毒
品海洛因壹包（淨重零點伍捌捌零公克，取樣零點零零貳公克
，驗餘淨重零點伍捌肆捌公克）沒收銷燬；又施用第二級毒品，
累犯，處有期徒刑肆月，扣案第二級毒品甲基安非他命壹包（淨
重貳點壹零伍零公克，取樣零點零零零貳公克，驗餘淨重貳點壹
零肆捌公克）沒收銷燬，扣案吸食器壹組沒收；應執行有期徒刑
拾月，前揭扣案第一級毒品海洛因壹包（淨重零點伍捌捌零公克
，取樣零點零零貳公克，驗餘淨重零點伍捌肆捌公克）、第二
級毒品甲基安非他命壹包（淨重貳點壹零伍零公克，取樣零點零
零零貳公克，驗餘淨重貳點壹零肆捌公克）均沒收銷燬，前揭扣
案吸食器壹組沒收。
    事  實
一、甲○○有竊盜、違反麻醉藥品管理條例、懲治盜匪條例、贓
    物等前科；民國90年間，因施用毒品案件，經本院以90年度
    毒聲字第3148號裁定送勒戒處所施以觀察、勒戒後，因認無
    繼續施用毒品傾向，於90年8 月15日釋放出所，該次施用毒
    品犯行，且經臺灣板橋地方法院檢察署檢察官以90年度毒偵
    字第3080號為不起訴處分確定；又於91年間，因施用毒品案
    件，經本院以91年度毒聲字第489 號裁定送勒戒處所施以觀
    察、勒戒後，仍認無繼續施用毒品傾向，於91年6 月21日釋
    放出所，該次施用毒品犯行，併經臺灣宜蘭地方法院檢察署
    檢察官以91年度毒偵字第327 號為不起訴處分確定；另於91
    年間，因竊盜案件，經本院以91年度易字第540 號判決判處
    有期徒刑1 年確定；復於91年間，因妨害自由案件，經臺灣
    彰化地方法院以91年度重訴字第12號判決判處有期徒刑11月
    確定，上開2 案所處徒刑嗣經臺灣彰化地方法院以96年度聲
    減字第656 號裁定減刑並定其應執行刑為有期徒刑11月確定
    ，於96年7 月20日縮刑期滿，翌日因執行完畢出監；詎仍未
    知所戒慎，而為下列犯行：
(一)、基於施用第一級毒品海洛因之犯意，於98年12月7 日日間某
    時許，在臺北縣五股鄉○○村○○路○ 段30號之三9 樓住處
    內，以將海洛因摻入香煙內點燃後吸食煙氣之方式，施用海
    洛因1 次。
(二)、另又基於施用第二級毒品甲基安非他命之犯意，於98年12月
    7 日日間某時許，在同上處所，以將甲基安非他命置於玻璃
    球內燒烤後吸食煙氣之方式，施用甲基安非他命1 次；嗣於
    同日夜間23時30分許，因他案通緝中，為警在台北縣三重市
    ○○○路206 號前緝獲，併扣得其所有之海洛因1 包（淨重
    0.5880公克，取樣0.0032公克，驗餘淨重0.5848公克）、甲
    基安非他命1 包（淨重2.1050公克，取樣0.0002公克，驗餘
    淨重2.1048公克），及其所有供本件施用甲基安非他命犯行
    所用之吸食器1 組，甲○○嗣且同意接受員警採尿，其尿液
    檢體送驗後，呈嗎啡、甲基安非他命陽性反應。
二、案經台北縣政府警察局三重分局移送臺灣板橋地方法院檢察
    署檢察官偵查後起訴。
    理    由
一、認定犯罪事實所憑之證據及理由：
(一)、訊據被告對其在上揭時、地施用第一級毒品海洛因、第二級
    毒品甲基安非他命之事實，於本院審理中均自白不諱，而其
    為警查獲時同意接受採尿，經警將所採集之尿液檢體送驗後
    ，呈嗎啡、甲基安非他命陽性反應乙節，亦有臺北縣政府警
    察局三重分局查獲毒品案件被移送者姓名、代碼對照表、臺
    灣檢驗科技股份有限公司於98年12月22日所出具之濫用藥物
    尿液檢驗報告等附於偵查卷足憑（見偵查卷第19、31頁）；
    另扣案白色粉塊1 袋，經鑑定，淨重0.5880公克，取樣0.00
    32公克，驗餘淨重0.5848公克，檢出海洛因成分，扣案白色
    結晶塊1 袋，經鑑定，淨重2.1050公克，取樣0.0002公克，
    驗餘淨重2.1048公克，檢出甲基安非他命成分等情，有本院
    卷附之交通部民用航空局航空醫務中心98年12月18日航藥鑑
    字第0986461 號毒品鑑定書附卷可憑；此外，並有被告所有
    供其本件施用甲基安非他命犯行所用之吸食器1 組扣案為憑
    ，俱徵被告等前開自白應與事實相符，可以採信。
(二)、按施用第一、二級毒品為犯罪行為，毒品危害防制條例第10
    條第1 項及第2 項各定有處罰明文，故施用該毒品者，依前
    揭規定本應科以刑罰，惟基於施用毒品之人，兼有病患屬性
    ，乃於刑事政策上對合於一定條件之施用者，依同條例第20
    條、第23條之規定，施以觀察、勒戒及強制戒治之治療，期
    以保安處分替代刑罰，戒斷其身、心癮，嗣因其程式過於繁
    雜，上揭條例於92年7 月9 日修正公佈，自93年1 月9 日施
    行，將該第20條、第23條之保安處分程式，單純區分為「初
    犯」、「五年內再犯」及「五年後再犯」三種；依其立法理
    由之說明：「初犯」，經觀察、勒戒或強制戒治後，應為不
    起訴處分或不付審理之裁定；經觀察、勒戒或強制戒治執行
    完畢釋放後，「五年內再犯」者，因其再犯率甚高，原實施
    之觀察、勒戒及強制戒治既已無法收其實效，爰依法追訴或
    裁定交付審理，至於經觀察、勒戒或強制戒治執行完畢釋放
    後，「五年後再犯」者，前所實施之觀察、勒戒或強制戒治
    已足以遮斷其施用毒品之毒癮，為期自新及協助其斷除毒癮
    ，仍適用「初犯」規定，先經觀察、勒戒或強制戒治之程序
    ，從而依修正後之規定，僅限於「初犯」及「五年後再犯」
    二種情形，始應先經觀察、勒戒或強制戒治程式，不能逕行
    起訴，亦即設為施用毒品罪起訴條件之限制，但倘被告於五
    年內已再犯，經依法再為保安處分或追訴處罰者，縱其第三
    次（或第三次以上）施用毒品之時間，在初犯之保安處分執
    行完畢釋放五年以後，即非屬「五年後再犯」之情形，且因
    前有「五年內再犯」情形，顯見其再犯率甚高，原實施之保
    安處分無法收其實效，毋庸仍予寬典處遇，而應依該條例第
    10條逕予刑罰制裁，至於第三次（或第三次以上）施用毒品
    之時間，是否宜有期間限制？以多久為適宜？則分屬刑事政
    策、專門醫學之範圍，非審判機關所能決定，有待循立法途
    徑解決（最高法院98年度台非字第56號判決意旨參照）；查
    被告前於90年間，因施用毒品案件，經本院以90年度毒聲字
    第3148號裁定送勒戒處所施以觀察、勒戒後，因認無繼續施
    用毒品之傾向，於90年8 月15日釋放出所，該次施用毒品犯
    行，且經臺灣板橋地方法院檢察署檢察官以90年度毒偵字第
    3080號為不起訴處分確定；又於91年間，因施用毒品案件，
    經本院以91年度毒聲字第489 號裁定送勒戒處所施以觀察、
    勒戒後，仍認無繼續施用毒品之傾向，於91年6 月21日釋放
    出所，該次施用毒品犯行，併經臺灣宜蘭地方法院檢察署檢
    察官以91年度毒偵字第327 號為不起訴處分確定等情，有臺
    灣高等法院被告前案紀錄表等附卷足參，是被告於90年間，
    因觀察勒戒執行完畢釋放出所，該次施用毒品犯行併由臺灣
    板橋地方法院檢察署檢察官以90年度毒偵字第3080號為不起
    訴處分確定後，仍於5 年以內之91年間，再因施用毒品犯行
    ，經觀察勒戒，而再為保安處分，依諸前揭最高法院判決意
    旨，縱其本件施用毒品之時間，在初犯之保安處分執行完畢
    釋放5 年以後，仍非屬「五年後再犯」之情形，且因前有「
    五年內再犯」情形，顯見其再犯率甚高，原實施之保安處分
    無法收其實效，毋庸仍予寬典處遇，而應依該條例第10條逕
    予刑罰制裁；綜上，本件事證已明，被告犯行堪以認定。
二、應適用之法律、科刑審酌事由及沒收物之處理：
(一)、核被告如事實欄一(一)(二)所為，各係犯毒品危害防制條例第10
    條第1 項之施用第一級毒品罪及同條例第10條第2 項之施用
    第二級毒品罪；其施用前後持有第一、二級毒品之低度行為
    ，均各為其施用之高度行為所吸收，均不另論罪；又被告有
    如事實欄所述之前科及刑之執行情形，有前揭臺灣高等法院
    被告前案紀錄表附卷可憑，是其於有期徒刑執行完畢後，5
    年以內，因故意再犯本件有期徒刑以上之2 罪，均為累犯，
    就其前開所犯2 罪，均應依刑法第47條第1 項規定，加重其
    刑；至其前開所犯2 罪間，犯意各別、行為互殊，應予分論
    併罰。
(二)、爰審酌被告等均曾因施用毒品犯行受觀察勒戒、強制戒治及
    刑罰執行，仍漠視法令禁制而犯本罪，顯俱未知所戒慎，惟
    兼衡其等施用毒品所生危害，實以自戕身心健康為主，對於
    他人生命、身體、財產等法益，尚無明顯而重大之實害，暨
    其犯罪後坦認犯行之態度等一切情狀，就其前開所犯2 罪，
    分別量處如主文所示之刑，暨定其應執行之刑，以示懲儆。
(三)、扣案海洛因1 包（淨重0.5880公克，取樣0.0032公克，驗餘
    淨重0.5848公克）、甲基安非他命1 包（淨重2.1050公克，
    取樣0.0002公克，驗餘淨重2.1048公克），因該等分裝袋內
    之海洛因、甲基安非他命俱與包裹前開毒品之分裝袋，二者
    在物理上難以析離，均應依毒品危害防制條例第18條第1 項
    前段規定諭知沒收銷燬；另扣案吸食器1 組，係被告所有供
    本件施用甲基安非他命犯罪所用之物，應依刑法第38條第1
    項第2 款規定宣告沒收。
據上論斷，應依刑事訴訟法第273 條之1 第1 項、299 條第1 項
前段，毒品危害防制條例第10條第1 項、第2 項、第18條第1 項
前段，刑法第11條前段、第47條第1 項、第51條第5 款、第38條
第1 項第2 款，判決如主文。
本案經檢察官高智美到庭執行職務。
中    華    民    國    99    年    7     月    21    日
                  刑事第十九庭法  官  陳明偉
以上正本證明與原本無異。
如不服本判決應於送達後10日內附理由向本院提出上訴狀
                              書記官  陳玉心
中    華    民    國    99    年    7     月    21    日
附錄本案論罪科刑法條全文：
毒品危害防制條例第10條
施用第一級毒品者，處六月以上五年以下有期徒刑。
施用第二級毒品者，處三年以下有期徒刑。
毒品危害防制條例第十八條
查獲之第一、二級毒品及專供製造或施用第一、二級毒品之器具
，不問屬於犯人與否，均沒收銷燬之；查獲之第三、四級毒品及
製造或施用毒品之器具，無正當理由而擅自持有者，均沒入銷燬
之。但合於醫藥、研究或訓練之用者，得不予銷燬。
前項合於醫藥、研究或訓練用毒品或器具之管理辦法，由法務部
會同行政院衛生署定之。

司法院資訊處製作；財團法人民間司法改革基金會備份。
